【裁判字號】    98,小上,10
【裁判日期】    980310
【裁判案由】    清償債務
【裁判全文】
臺灣高雄地方法院民事判決              98年度小上字第10號
上  訴  人  乙○○
                      號
被上訴  人  甲○○
上列當事人間請求清償借款事件，上訴人對於民國97年12月23日
本院高雄簡易庭97年度雄小字第6657號第一審判決提起上訴，本
院判決如下：
    主  文
上訴駁回。
第二審訴訟費用新台幣壹仟伍佰元由上訴人負擔。
    理  由
一、上訴意旨略以：兩造為同居男女關係，因被上訴人鼓吹上訴
    人投資，上訴人遂交付新臺幣（下同）30萬元予被上訴人，
    惟被上訴人並無實際投資行為，而僅將其中218,500 元用於
    同居處所之搬家開銷，尚留有81,500元未償還，係無法律上
    原因而受有利益致上訴人受有損害，自應返還81,500元予上
    訴人，原審無視於此不當得利法律關係，逕認上訴人係依消
    費借貸為請求，已有未合；且依卷附之不起訴處分書記載，
    被上訴人已自承拿取30萬元，並有被上訴人親書之記帳資料
    足證，原審對此事證未命上訴人為舉證，反逕認無從得知該
    30萬元確係被上訴人自上訴人所借得，遽為不利上訴人之認
    定，均有違誤等語。
二、按對於小額程序之第一審判決提起上訴，非以其違背法令為
    理由，不得為之；所謂判決違背法令，乃指判決不適用法規
    或適用不當，或有民事訴訟法（下稱同法）第469 條所列第
    1 款至第5 款事由，其判決當然為違背法令，同法第436 條
    之24第2 項、第436 條之32第2 項準用第468 條及第469 條
    第1 款至第5 款分別定有明文。又取捨證據、認定事實係屬
    事實審法院之職權，苟事實審法院為判決時，已斟酌全辯論
    意旨及調查證據之結果，以判斷事實之真偽，且其判斷與經
    驗法則及論理法則亦無不符，自難謂為屬違背法令。再按小
    額程序之第二審判決，依上訴意旨足認上訴為無理由者，得
    不經言詞辯論為之，亦為同法第436 條之29第1 項第2 款所
    明定。
三、經查：上訴人係對交付予被上訴人之投資款項30萬元中用於
    搬家開銷後所剩81,500元部分請求返還，作為其主張之事實
    ，而依不當得利法律關係為請求等語，固有其支付命令聲請
    狀（原審卷3 頁）可稽，但其於原審則稱：「系爭新台幣81
    ,500 元 是相對人（即被上訴人）向我借的，我要向她（即
    被上訴人）要回來。」隨為被上訴人否認道：「沒有向聲請
    人（即上訴人）借81,500元。」緊接著上訴人又謂：「被告
    （即被上訴人）確實欠我這30萬元，我希望法官幫我主持公
    道。」（原審卷18、22頁筆錄）等語，可見其訴之原因事實
    已然不同，此從上揭所謂向我『借的』，我要向她要回來、
    被告確實『欠我』等語得以明瞭，則原判決依借貸法律關係
    論斷其請求有無理由，並無違背法令。至被上訴人稱交30萬
    元借款予上訴人，既為被上訴人所否認，則此有利於己之事
    實，依民事訴訟法第277 條前段規定，自應由上訴人負舉證
    責任，因此原判決對上訴人所舉被上訴人之日記本（本卷5
    頁），以：該日記本上僅記載「寄投資30萬（晴）」、「
    3 月23日領回15萬元」等語，僅能推知被上訴人將寄放其投
    資款項30萬元於其女兒曾晴處，均無從得知被上訴人有自
    上訴人處借得30萬元或81,500元，而除該日記本外，上訴人
    又別無提出其他證據以資佐證，認上訴人就兩造間之借款事
    實既未能舉證以實其說為由，因而駁回上訴人之訴，於法亦
    無違誤。上訴人對主張借款予被上訴人之利己事實未舉證以
    實其說，任意指摘原判決違背舉證責任之規定，據以提起本
    件上訴，足認其上訴無理由，揆諸首揭條文及說明，爰不經
    言詞辯論，駁回其上訴。
四、再按於小額訴訟之上訴程序，法院為訴訟費用之裁判時，應
    確定其費用額，同法第436 條之19第1 項、第436 條之32第
    1 項定有明文。本件第二審裁判費用為1,500 元，應由上訴
    人負擔，爰併為確定如主文第2 項所示。
五、據上論結，本件上訴為無理由，依民事訴訟法第436 條之32
    第1 項、第2 項、第436 條之19第1 項、第436 條之29第2
    款、第449 條第1 項、第78條，判決如主文。
中    華    民    國    98    年    3     月    10    日
                  民事第三庭    審判長法  官  朱玲瑤
                                      法  官  劉惠娟
                                      法  官  藍家慶
正本係照原本作成。
本判決不得上訴。
中    華    民    國    98    年    3     月          日
                                     書記官  呂姿儀


司法院資訊處製作；財團法人民間司法改革基金會備份。
